臺灣高雄地方法院民事判決　　　　　　　93年度訴字第2780號
原　　　告　乙○○
訴訟代理人　李金澤律師
被　　　告　甲○○
當事人間請求返還代墊款事件，本院於民國94年4月1日言詞辯論
終結，判決如下：
    主      文
被告應給付原告新臺幣壹佰伍拾參萬肆仟壹佰元，及自民國90年
6月6日起至清償日止，按週年利率5%計算之利息。
訴訟費用由被告負擔。
本判決於原告以新臺幣伍拾壹萬貳仟元供擔保後得假執行。
    事實及理由
一、原告主張：原告受委任為大舅子即被告任連帶保證人，而於
    民國82年5月7日向訴外人臺灣中小企業銀行（下稱中小企銀
    ）借款新臺幣（下同）800 萬元，約定自借款日起至102 年
    5月7日止，每月1期，分240期平均攤還本息，利息則依週年
    利率11.25%計算，如未按期給付，即喪失期限利益，全部債
    務視為到期，且除按約定利率支付遲延利息外，如逾期清償
    在6個月以內者，另按上開利率10% ，逾期超過6個月之部分
    ，按上開利率20% 加計違約金。詎被告未幾即不再依約償付
    借款，致原告遭受中小企銀之追償，且原告所有坐落於新竹
    市○○段龍山小段34地號土地及其上3 層樓建物（門牌號碼
    為新竹市科學園區40號），也於90年3 月間遭受查封，原告
    為避免自有房地遭拍賣而無處可依，不得已乃於同年6月6日
    間，以連帶保證人之身分，為被告代償時尚積欠中小企銀之
    1,534,100 元（已算入本金、利息、違約金）等語。爰依兩
    造間之委任法律關係，或保證代位之法律規定，請求法院擇
    一有理由而為判決：如主文所示；並陳明願供擔保，請准為
    假執行之宣告。
二、被告則以：被告固曾委由妹婿即原告任連帶保證人，而於82
    年間向中小企銀借款800 萬元，嗣因故未依約為給付，致原
    告遭受銀行追償，惟原告於90年6月6日間，為被告代償計達
    1,534,100 元之欠款時，本係出於贈與之意思而為者，自不
    容其事後變更意思而再轉令被告返還等語置辯，求為判決：
    駁回原告之訴。
三、原告前揭主張，業據其提出與所述相符之82年5月7日借據、
    臺灣新竹地方法院民事執行處90年3 月26日新院錦執莊字第
    1723號囑託查封登記函、90年6月6日代償證明書等件為證，
    另亦經本院職權向中小企銀查詢屬實，並有該銀行大發分行
    94年1 月11日94大發字第0004號函乙紙附卷足稽，且被告就
    此部分亦未具體爭執，則原告受任為連帶保證人後，曾於90
    年6月6日間，為被告代償1,534,100 元之中小企銀欠款等節
    ，自俱堪信屬實。惟被告另以前揭情辭置辯，是以本件之爭
    點乃在於：原告於代償之時，是否乃係基於贈與之意思而為
    者？
四、經查：
    被告固執系爭借款實際是被告父親亦即原告岳父所欲使用者
    ，原告當初之所以願意為被告任連帶保證人，乃係出於討好
    岳父之用意；且原告未事先通知被告即逕行代償；及原告於
    代償之後，有長達三年餘之期間未向被告求償各等節，抗辯
    原告於90年間，本係出於贈與之意思而為代償云云。惟被告
    前揭所述縱俱屬實，也不足使本院相信原告乃係基於贈與之
    意思而為代償；況贈與務須贈與人有贈與意思、受贈人有受
    贈意思、當事人之意思表示合致，始能成立（民法第406 條
    參照），而兩造於原告代償前迄至提起本訴之三年餘期間內
    ，未曾有任何聯繫，既為被告所自陳，則兩造間迄未曾就代
    償一節達成何贈與合意，乃至為顯明；綜上，足認被告前揭
    關於原告有贈與意思之所辯，諉無足採，從而被告所述原告
    係為討好岳父方應允任連帶保證人各等節之真實性，也根本
    無贅予調查之必要，爰併予指明。
五、按受任人因處理委任事務，支出之必要費用，委任人應償還
    之，並付自支出時起之利息；又應負利息之債務，其利率未
    經約定，亦無法律可據者，週年利率為5%；民法第546條第1
    項、第203 條，分別定有明文。
六、查原告於90年6月6日間，受任而為被告代償1,534,100 元之
    中小企銀欠款等節，業已認定如前。從而原告基於委任之法
    律關係，請求被告應給付1,534,100 元，及自90年6月6日起
    至清償日止，按週年利率5%計算之利息，屬有理由，應予准
    許。
七、原告陳明願供擔保聲請假執行，核合於法律所定，爰酌定相
    當之擔保金額，予以宣告。
八、據上論結，本件原告之訴屬有理由，依民事訴訟法第78條、
    第390條第2項，判決如主文。
中　　華　　民　　國　  94　　年　　4 　　月　　15　　日
                          民事鳳山庭
                              審判長法  官  王伯文
                                    法  官  郭文通
                                    法  官  莊珮吟
正本證明與原本無異。
如不服本判決，應於送達後20日內，向本院提出上訴狀並表明上
訴理由，如於本判決宣示後送達前提起上訴者，應於判決送達後
10日內補提上訴理由書（須附繕本）。
中　　華　　民　　國　  94　　年　　4 　　月　　15　　日
                                    書記官  吳建德
